【裁判字號】    99,交易,232
【裁判日期】    991029
【裁判案由】    公共危險等
【裁判全文】
臺灣嘉義地方法院刑事判決             99年度交易字第232號
公  訴  人  臺灣嘉義地方法院檢察署檢察官
被      告  潘麗秋
上列被告因公共危險等案件，經檢察官提起公訴（99年度偵字第
5877號）及移送併辦（99年度偵字第6640號），被告於準備程序
就被訴事實為有罪之陳述，經本院裁定改依簡式程序審理，判決
如下：
    主  文
潘麗秋犯不能安全駕駛動力交通工具罪，處有期徒刑肆月；又犯
過失傷害致人重傷罪，處有期徒刑捌月。應執行有期徒刑玖月。
    犯 罪 事 實
一、潘麗秋自民國99年7月19日下午4時許起至翌（20）日凌晨3
    時許止，在嘉義縣水上鄉○○ ○○路旁、台82線東西快速道
    下之「越咪咪小吃部」內，喝4 瓶啤酒後，已達不能安全駕
    駛動力交通工具之程度，本應注意飲酒後吐氣所含酒精濃度
    超過每公升0.25毫克以上不得駕車，仍於99年7月20日上午6
    時餘，酒力尚未消退情形下，駕駛車牌號碼ＨＦ─1869號自
    小客車，自上揭地點出發，沿台1 線公路由北往南行駛，於
    上午6時30分許，途經該台1線公路273.8 公里處，本另應注
    意汽車行駛時，駕駛人應注意車前狀況，並隨時採取必要之
    安全措施，而依當時天候晴，日間自然光線，柏油路面乾燥
    無缺陷，亦無障礙物，視距良好，並無不能注意之情形，竟
    疏未注意前方同向機車道內，由陶進宗所駕駛車牌號碼ＵＫ
    Ｅ─566 號之輕機車，而自後追撞該機車，致陶進宗因而受
    到右側顱內出血、右側硬腦膜下出血及左側硬腦膜上出血等
    傷害，術後則呈無意識狀態而屬重大不致或難治之重傷害。
    被告肇事後於有偵查犯罪職權之公務員或機關發覺前，即向
    據報到場處理之員警表明其為上開車禍之肇事人，自首並接
    受裁判。另員警於處理時因聞到潘麗秋身上之濃厚酒味，乃
    於同日上午7 時37分測得其吐氣酒精濃度高達每公升0.89毫
    克。
二、案經陶進宗之妻劉淑芬訴請嘉義縣警察局水上分局報告臺灣
    嘉義地方法院檢察署檢察官偵查起訴。
    理  由
一、本件係經被告潘麗秋於準備程序當庭表示認罪，而經本院裁
    定以簡式審判程序加以審理，則依據刑事訴訟法第273條之2
    、同法第159條第2項之規定，不適用傳聞法則有關限制證據
    能力之相關規定，合先敘明。
二、訊據被告潘麗秋就上開犯罪事實坦承不諱，核與告訴人劉淑
    芬於警詢時指述之情節相符，復有嘉義縣警察局水上分局水
    上派出所道路交通事故當事人酒精測定紀錄表、刑法第185
    條之3 案件測試觀察紀錄表、舉發違反道路交通管理事件通
    知、道路交通事故現場圖、道路交通事故調查報告表（一）
    （二）各1 份、嘉義縣警察局道路交通事故肇事人自首情形
    紀錄表、道路交通事故現場照片15張（見警卷第8 至16、19
    頁；本院卷第28至32頁）、承辦員警所製作說明監視器位置
    及現場位置之現場圖1 份，及監視器翻拍照片14張、臺灣省
    嘉雲區車輛行車事故鑑定委員會鑑定意見書（嘉雲區990659
    案）1 份等在卷可佐。而被害人陶進宗因本件車禍，受有右
    側顱內出血、右側硬腦膜下出血及左側硬腦膜上出血等情狀
    ，此有財團法人嘉義長庚紀念醫院（下稱嘉義長庚醫院）所
    出具之診斷證明書（見偵卷一第18頁）可佐，再被害人上開
    傷害持續處於無意識狀態超過一個月，屬重大不治或難治之
    傷害等情，亦有嘉義長庚醫院99年9月2日(99)長庚院嘉字第
    00589 號函附卷可參（見本院卷第10頁），復為被告所不爭
    執，是被害人陶進宗所受傷害業已達重傷害程度，故上開事
    實均堪認定。
三、又檢察官起訴書犯罪事實固記載被告於上開時間沿台1 線公
    路由北往南行駛，於上午6時30分許，途經該台1線公路273.
    8公里即嘉義縣水上鄉粗溪村轄內與另一東西向之鄉○道路
    之設有閃光黃燈號誌之交岔路口時，適有被害人陶進宗騎乘
    ＵＫＥ─566 號輕機車沿鄉○道路由西往東駛至該路口，經
    被告所駕駛之自小客車攔腰撞上，然本院勘驗設置於上開東
    西向道路之路口監視器錄影光碟結果，顯示被害人陶進宗所
    駕駛之之上開機車，並非係自上開東西向道路駛出，而係於
    台1 線公路上經被告所駕駛之上開自小客車自後撞及，此有
    本院勘驗筆錄1 份及監視器翻拍照片14張在卷可佐（見本院
    卷第40至47，50頁），參以被告於本院為上開勘驗後供稱：
    被害人不是巷內出來，被害人當時騎在伊前方，被伊從後面
    追撞等語（見本院卷第50頁）明確，足認案發當時被害人陶
    進宗騎乘機車確係與被告所駕駛前揭自小客車同向且行駛在
    前，遭被告自小客車從後撞及至為灼然，是起訴書關於被害
    人陶進宗駕車行進方向及路線，顯有誤載，附此敘明。
四、按汽車行駛時，駕駛人應注意車前狀況，並隨時採取必要之
    安全措施；汽車駕駛人飲用酒類或其他類似物後其吐氣所含
    酒精濃度超過每公升0.25毫克者，不得駕車，道路交通安全
    規則第94條第3項、第114條第2款分別定有明文。查被告於
    上揭時、地，酒後駕車不慎撞擊被害人上揭車輛等情，業如
    前述，參以被告係合法考領有駕駛執照之人，除為被告所自
    承（見警卷二，第3 頁），亦有證號查詢汽車駕駛人證號查
    詢汽車駕駛人資料1 份附卷可稽（見本院卷第57頁），是其
    對於應遵守上開規定自應知之甚稔，且依卷附道路交通事故
    調查報告表所載，本件肇事當時係天候晴、日間自然光線、
    柏油路面乾燥無缺陷、無障礙物、視距良好等情狀，被告並
    無不能注意情事，詎仍疏未注意上開規定，酒後駕車因而肇
    事，致被害人陶進宗受有上開重大不治或難治之傷害，足徵
    被告之駕車行為確有過失無疑。本件經送臺灣省嘉雲區車輛
    行車事故鑑定委員會鑑定結果，認被告「潘麗秋飲用酒類超
    過法定標準值駕駛自小客車，且未注意車前狀況，由後追撞
    前車為肇事原因，陶進宗駕駛輕型機車，無肇事因素」等情
    ，有該委員會99年9 月17日鑑定意見書（嘉雲區990659案）
    附卷供參（見本院卷第11至12頁），與本院前揭認定被告駕
    車有過失乙節亦核屬相當。又被害人陶進宗因本件車禍受有
    上開重傷害，業如前述，故被告過失行為與被害人之重傷害
    結果間，顯具有相當因果關係。綜上所述，本案事證已臻明
    確，被告犯行，洵堪認定，應依法論科。
五、核被告所為，係犯刑法第185條之3之不能安全駕駛動力交通
    工具罪，及同法第284條第1項後段之過失傷害致重傷罪。所
    犯上開2 罪，犯意各別，行為互殊，應予分論併罰。檢察官
    起訴書雖未敘及移送併辦部分，然與起訴部分具實質上一罪
    關係，本院自得併予審理。又被告肇事時為酒醉駕車，有上
    開酒精測定紀錄表、刑法第185條之3案件測試觀察紀錄表、
    舉發違反道路交通管理事件通知單附卷可按，其酒醉駕車因
    而致人受傷，所犯前揭過失傷害罪部分，應依道路交通管理
    處罰條例第86條第1 項規定，加重其刑至二分之一。另被告
    肇事後，在有偵查犯罪職權之公務員發覺前，於員警據報前
    往處理，尚不知何人肇事時，停留在場並向警員承認其為上
    開車禍之肇事者，自首而接受裁判等情，有嘉義縣警察局道
    路交通事故肇事人自首情形紀錄表及本院公務電話紀錄各1
    份在卷足參（見本院卷第57、58頁），所犯前揭過失傷害致
    重傷罪部分，爰依刑法第62條前段之規定減輕其刑，並依法
    先加後減之。爰審酌：被告國小畢業之智識程度，其並無因
    犯罪而科刑之素行（見卷附臺灣高等法院被告前案紀錄表）
    ，明知酒精成分對人之意識能力具有不良影響，酒後駕車對
    一般往來之公眾及駕駛人自身皆具有高度危險性，及其酒後
    呼氣酒精濃度為每公升0.89毫克，對交通安全危害非輕，兼
    衡被害人陶進宗所受傷害程度，被告犯後雖坦承犯行，然尚
    未與被害人家屬和解，賠償損害之態度，本次過失傷害應負
    全部過失責任之程度，及檢察官具體請求本院就被告所犯上
    開2罪定執行刑有期徒刑9月等一切情狀，分別量處如主文所
    示之刑，及定其應執行之刑。
據上論斷，應依刑事訴訟法第273條之1第1項、第299條第1 項前
段，道路交通管理處罰條例第86條第1項，刑法第185條之3 、第
284條第1項後段、第51條第5款、第62條前段，刑法施行法第1條
之1第1項、第2項前段及但書，判決如主文。
本案經檢察官邱美英到庭執行職務。
中    華    民    國    99    年    10    月    29    日
                  刑事第五庭    法  官  啟夫
以上正本證明與原本無異。
如不服本判決應於收受判決後10日內向本院提出上訴書狀，並應
敘述具體理由；其未敘述上訴理由者，應於上訴期間屆滿後20日
內向本院補提理由書（均須按他造當事人之人數附繕本）「切勿
逕送上級法院」。告訴人或被害人如對於本判決不服者，應具備
理由請求檢察官上訴，其上訴期間之計算係以檢察官收受判決正
本之日期為準。
中    華    民    國    99    年    10    月    29    日
                                書記官  侯麗茹
附錄論罪法條全文：
中華民國刑法第185條之3
服用毒品、麻醉藥品、酒類或其他相類之物，不能安全駕駛動力
交通工具而駕駛者，處 1 年以下有期徒刑、拘役或科或併科 15
萬元以下罰金。
中華民國刑法第284條
因過失傷害人者，處6月以下有期徒刑、拘役或5百元以下罰金，
致重傷者，處1年以下有期徒刑、拘役或5百元以下罰金。
從事業務之人，因業務上之過失傷害人者，處1年以下有期徒刑
、拘役或1千元以下罰金，致重傷者，處3年以下有期徒刑、拘役
或2千元以下罰金。

司法院資訊處製作；財團法人民間司法改革基金會備份。
